臺灣高雄地方法院刑事判決　　　　　　　 96年度訴字第933號
公　訴　人　臺灣高雄地方法院檢察署檢察官
被　　　告　乙○○
　　　　　　　　　　（另案於台灣高雄看守所羈押中）
上列被告因毒品危害防制條例案件，經檢察官提起公訴（96年度
毒偵字第1352號），嗣因被告就被訴事實為有罪之陳述，本院並
聽取當事人之意見後，改依簡式審判程序進行，判決如下：
    主  文
乙○○施用第一級毒品，處有期徒刑柒月。
    事  實
一、乙○○前於民國93年間，因施用毒品案，經本院以93年度毒
    聲字第961 號裁定送觀察勒戒，因無繼續施用毒品傾向，於
    93年6 月14日自臺灣高雄看守所附設勒戒所釋放，經臺灣高
    雄地方法院檢察署檢察官於93年6 月29日以93年度毒偵字第
    3286號為不起訴處分確定。詎乙○○仍未戒除毒癮，竟基於
    施用第一級毒品海洛因之集合犯意，於上開觀察勒戒期滿釋
    放後之5 年內，自95年12月間某日起至96年1 月17日中午某
    時許止，以約每3 至4 日施用1 次之頻率，在不詳地點，以
    將海洛因摻入蒸餾水中用針筒注射或摻入香菸內再點燃吸用
    之方式，施用第一級毒品海洛因多次。嗣於96年1 月18 日
    下午1 時5 分許，乙○○在其位於高雄縣永安鄉○○路光明
    3 巷80號住處，因另行涉嫌搶奪案件為警拘提到案，並發覺
    其係毒品列管人口，經採集其尿液送驗呈嗎啡陽性反應，始
    悉上情。
二、案經高雄縣政府警察局湖內分局報告臺灣高雄地方法院檢察
    署檢察官偵查起訴。
    理  由
壹、程序方面：
    按本件被告所犯係死刑、無期徒刑、最輕本刑為3 年以上有
    期徒刑以外之罪，其於準備程序就前揭被訴事實為有罪之陳
    述，經受命法官告知簡式審判程序之旨，並聽取其與公訴人
    之意見後，本院認無不得或不宜改依簡式審判程序進行之處
    ，爰依刑事訴訟法第273 條之1 第1 項、第284 條之1 ，裁
    定本件由受命法官獨任進行簡式審判程序，合先敘明。
貳、實體方面：
一、訊據被告對於上揭犯罪事實坦承不諱，本院復審酌：
  (一)查被告前於民國93年間，因施用毒品案，經本院以93年度毒
    聲字第961 號裁定送觀察勒戒，因無繼續施用毒品傾向，於
    93年6 月14日自臺灣高雄看守所附設勒戒所釋放，經臺灣高
    雄地方法院檢察署檢察官於93年6 月29日以93年度毒偵字第
    3286號為不起訴處分確定之事實，有本院被告院內索引卡紀
    錄表、臺灣高等法院被告前案紀錄表、臺灣高雄地方法院檢
    察署刑案資料查註紀錄表各1 份在卷可按。是被告於涉本案
    之前，業曾犯施用毒品，並於觀察勒戒期滿後，再經檢察官
    不起訴處分確定甚明。
  (二)次查，經警將被告於上揭時地遭查獲時所採集之尿液送驗結
    果，係呈嗎啡陽性反應，此有臺灣檢驗科技股份有限公司濫
    用藥物尿液檢驗報告、高雄縣政府警察局湖內分局煙毒、麻
    藥案件嫌犯代號與真實姓名對照表各1 紙附卷可稽。
  (三)準此而論，被告之尿液經檢驗結果，既係呈嗎啡陽性反應，
    顯見被告應有在前揭犯罪時間施用第一級毒品海洛因之行為
    甚明。
二、查海洛因屬毒品危害防制條例第2 條第2 項第1 款所規定之
    第一級毒品，核被告所為，係犯毒品危害防制條例第10條第
    1 項施用第一級毒品罪。被告持有第一級毒品，復進而施用
    ，其持有毒品之低度行為，應為施用第一級毒品之高度行為
    所吸收，不另論罪。又按刑事法若干犯罪行為態樣，本質上
    原具有反覆、延續實行之特徵，立法時既予特別歸類，定為
    犯罪構成要件之行為要素，則行為人基於概括之犯意，在密
    切接近之一定時、地持續實行之複次行為，倘依社會通念，
    於客觀上認為符合一個反覆、延續性之行為觀念者，於刑法
    評價上，即應僅成立一罪。學理上所稱「集合犯」即屬之（
    最高法院95年度台上字第1079號判決意旨參照）。於毒品施
    用者在其主觀依賴毒品之心理下，須持續、密接施用毒品，
    再犯率高，且施用次數、重量通常與施用毒品期間成正比，
    各次施用毒品之間隔愈趨密集，是施用毒品行為，本質上具
    有反覆實施之行為特性，依社會通念，客觀上符合一個反覆
    、延續性之行為觀念，依上開說明，施用毒品應為「集合犯
    」甚明。復刑法刪除第56條之修正理由第4 點，同認吸毒犯
    罪，因適用數罪併罰而使刑罰過度評價情形，可以實務補充
    解釋方式，發展「包括一罪」構成單一犯罪情形，以限縮數
    罪併罰範圍，亦同斯旨，故被告曾經觀察勒戒釋放仍未能戒
    除對毒品依賴性，而自95年12月間某日起至96年1 月17日中
    午某時止，以約每3 至4 日施用1 次之頻率，施用第一級毒
    品海洛因多次，其施用之時間地點均屬密接，施用手段亦均
    相同，應係基於施用者單一意思而反覆實行，且為常習、依
    賴性之施用行為，依一般社會健全觀念，難認其數行為得以
    強行割裂，又侵害法益亦屬單一，在法律評價上，應僅論以
    包括一罪。
三、本院審酌被告施用毒品，足以戕害其身心，滋生其他犯罪，
    惡化治安，嚴重損及公益，且被告前曾犯施用毒品，業經觀
    察勒戒期滿釋放，竟於短期內再為本件施用毒品犯行，顯見
    其不思悔改，自制力亦顯不佳；惟另考量被告於犯後即能坦
    承犯行，而其施用毒品行為於本質上係屬自我戕害行為，反
    社會性之程度應屬較低等一切情狀，酌情量處如主文所示之
    刑，以資懲儆。
據上論斷，應依刑事訴訟法第273條之1第1項、第284條之1、第
299 條第1 項前段，毒品危害防制條例第10條第1 項，判決如主
文。
本案經檢察官甲○○到庭執行職務。
中　　華　　民　　國　　96　　年　　3 　　月　　14　　日
                  刑事第三庭    法　官  郭瓊徽
以上正本證明與原本無異。
如不服本判決，應於收受送達後10日內向本院提出上訴書狀。
中　　華　　民　　國　　96　　年　　3 　　月　　15　　日
 　　　　　　　　　　　　       書記官  陳瓊芳
附錄：
毒品危害防制條例第10條第1項
施用第一級毒品者，處 6 月以上 5 年以下有期徒刑。
